臺灣高等法院刑事判決　　　　　　　　 96年度上訴字第594號
上　訴　人　臺灣新竹地方法院檢察署檢察官
被　　　告　甲○○
上列上訴人因被告違反毒品危害防制條例案件，不服臺灣新竹地
方法院95年度訴字第568號，中華民國95年12月15 日第一審判決
（起訴案號：臺灣新竹地方法院檢察署95年度毒偵字第743、937
號），提起上訴，本院判決如下：
    主  文
上訴駁回。
    事  實
一、甲○○前因違反毒品危害防制條例案件，經臺灣新竹地方法
    院以91年度臺灣新竹地方法院訴字第266 號判處連續施用第
    一級毒品有期徒刑8月，連續施用第二級毒品安非他命4月，
    並定應執行刑為10月，於93年8月17 日縮刑期滿。甲○○前
    於87年間因施用毒品案件，經臺灣桃園地方法院以87年度毒
    聲字第302 號裁定觀察、勒戒後，認無繼續施用毒品之傾向
    ，由臺灣桃園地方法院檢察署檢察官於87年7月3日以87年度
    偵字第7631號不起訴處分確定。再於89年間因施用毒品案件
    ，經臺灣新竹地方法院以89年度毒聲字第995 號裁定觀察、
    勒戒後，認有繼續施用毒品之傾向，再經該院以89年度毒聲
    字第1756號裁定令入戒治處所施予強制戒治1 年，後經停止
    強制戒治交付保護管束，迄至91年2月5日保護管束期滿。
二、詎甲○○仍不知悔改，於上開強制戒治執行完畢釋放後5 年
    內，基於同時施用第一級毒品海洛因及第二級毒品安非他命
    之概括犯意，分別於95年4 月12日凌晨1、2時許，在新竹縣
    湖口鄉○○路○段960巷家中，以將第一級毒品海洛因及第二
    級毒品安非他命混摻並加入水中以針筒注射方式，同時施用
    第一級毒品及第二級毒品安非他命1次，另於95年5月15日中
    午12時半許，在前揭住處，以將第一級毒品海洛因及第二級
    毒品安非他命混摻並加入水中，以針筒注射方式，同時施用
    第一級毒品海洛因及第二級毒品安非他命1 次，嗣分別於
    95年4月12日上午6時6分許，在新竹縣湖口鄉○○路○段960
    號為警查獲，並扣得海洛因共3 包（驗餘淨重分別為0.1674
    公克、1.7639公克、0.5222公克，共計2.4535公克）及安非
    他命3包（共計驗餘淨重77.3657公克）及注射針筒23支及分
    裝袋7個；95年5 月15日晚上9時30分許，在新竹縣湖口鄉
    中勢村上北勢18號旁鐵皮屋為警查獲，並扣得海洛因1 包（
    淨重1.36公克）及注射針筒1支。
三、案經新竹市憲兵隊及新竹市警察局第二分局報請臺灣新竹地
    方法院檢察署檢察官偵查起訴。
    理  由
一、檢察官上訴意旨以原審判決前之強制戒治執行完畢釋放後 5
    年內，復基於施用第一級毒品海洛因及第二級毒品安非他命
    之犯意，於民國95年10月19日18時許，在其位於新竹縣湖口
    鄉○○村○○路○段960號住處內，以將海洛因加水稀釋注入
    針筒再施打於靜脈之方式，施用第一級毒品海洛因，並於同
    一時、地，以將安非他命摻海洛因加水稀釋注入針筒再施打
    靜脈之方式，施用第二級毒品安非他命，嗣為警於同日20時
    10分許，在上址因另案通緝查獲，並扣得第一級毒品海洛因
    1 小包毛重0.84公克（淨重0.61公克）、第二級毒品安非他
    命1小包毛重5.84公克及注射針筒1支等物，且經甲○○同意
    採集尿液送驗結果呈鴉片類及安非他命類陽性反應。因認被
    告上開犯行與本件有連續犯之實質上一罪關係，而為本案起
    訴效力所及，原審未及審酌，難認判決允當，爰請撤銷改判
    云云。
二、然查：
  (一)按除所犯為死刑、無期徒刑、最輕本刑三年以上有期徒刑之
    罪或高等法院管轄第一審案件者外，案件經檢察官提起公訴
    或聲請簡易判決處刑，於第一審言詞辯論終結前或簡易判決
    處刑前，檢察官得於徵詢被害人之意見後，逕行或依被告或
    其代理人、辯護人之請求，經法院同意，就被告願受科刑之
    範圍或願意接受緩刑之宣告於審判外進行協商，經當事人雙
    方合意且被告認罪者，由檢察官聲請法院改依協商程序而為
    判決。又依本編協商程序所為之科刑判決，不得上訴。但有
    刑事訴訟法第455條之4 第1項第1款「有前條第2項之撤銷合
    意或撤回協商聲請者」、第2 款「被告協商之意思非出於自
    由意志者」、第4款「被告所犯之罪非第455條之2第1項所定
    得以聲請協商判決者」、第6 款「被告有其他較重之裁判上
    一罪之犯罪事實者」、第7 款「法院認應諭知免刑或免訴、
    不受理者」之情形之一，或協商判決違反同條第2 項「法院
    為協商判決所科之刑，以宣告緩刑、二年以下有期徒刑、拘
    役或罰金為限」之規定者，不在此限。對於前項但書之上訴
    ，第二審法院之調查以上訴理由所指摘之事項為限。又第二
    審法院認為上訴有理由者，應將原審判決撤銷，將案件發回
    第一審法院依判決前之程序更為審判，同法第455條之2 第1
    項第1款、第455條之10第1、2、3項分別定有明文。
  (二)而「認罪協商制度，乃被告就其所犯之罪與檢察官協商，協
    商合意後，檢察官將協商內容呈報法院，聲請法院依協商程
    序而為判決，由法院依據協商內容，作出緩刑、二年以下有
    期徒刑、拘役或罰金之科刑判決；刑事訴訟法第455條之2第
    1項規定：「除所犯為死刑、無期徒刑、最輕本刑3年以上有
    期徒刑之罪或高等法院管轄第一審案件者外，案件經檢察官
    提起公訴或聲請簡易判決處刑，於第一審言詞辯論終結前或
    簡易判決處刑前，檢察官得於徵詢被害人之意見後，逕行或
    依被告或其代理人、辯護人之請求，經法院同意，就下列事
    項，於審判外進行協商，經當事人雙方合意且被告認罪者，
    由檢察官聲請法院改依協商程序而為判決」，足見認罪協商
    ，並非由被告與法院對應為之（94年度台上字第2679號判決
    參照）」。
  (三)檢察官請求併辦之95年度毒偵字第1773號，被告遭查獲施用
    毒品之時間係95年10月19日，雖被告於警詢中供稱自94年12
    月間開始施用毒品，然除此次（即95年10月19日）遭警查獲
    報請檢察官偵查後送請併辦之犯行外，其另遭警查獲者即分
    別為本案原審判決所認定之95年4月12日及95年5月15日兩次
    犯行，並無其他證據可供佐證被告自94年12月間起即基於施
    用第一級毒品海洛因及第二級毒品安非他命之概括犯意，連
    續施用毒品。按檢察官請求併辦之95年度毒偵字第1773號被
    告施用第一級及第二級毒品犯行，與本案原審判決所認定之
    犯罪事實，相距長達5 個月，實難認被告係基於概括犯意反
    覆為之且有成癮之情形，自不屬於修正前刑法第56條規定之
    連續犯而有裁判上一罪關係，自無刑事訴訟法第455條之4第
    1項第6款：「被告有其他較重之裁判上一罪之犯罪事實」之
    情形，且與刑事訴訟法第455條之10第1項但書所定得上訴之
    情形不合。檢察官請求併辦之95年度毒偵字第1773號應退回
    檢察官另行偵辦起訴，併予敘明。
  (四)依上說明，本件原審依協商合意而為判決，復無刑事訴訟法
    第455條之4第1項第1款、第2款、第4款、第6款、第7款所定
    情形之一，或違反同條第2 項規定之情形，則依法自不得上
    訴。公訴人仍提起上訴，為不合法，應予駁回，並不經言詞
    辯論為之。
據上論斷，應依刑事訴訟法第367條前段、第372條，判決如主文
。
中　　華　　民　　國　　96　　年　　2 　　月　　8 　　日
　　　　　　　　　刑事第十一庭審判長法　官  張連財
　　　　　　　　　　　　　　　　    法　官  林明俊
　　　　　　　 　 　　　　　　　　　法　官  楊照男
以上正本證明與原本無異。
不得上訴。
                                    書記官  陳秋雄
中　　華　　民　　國　　96　　年　　2 　　月　　8 　　日
